臺灣板橋地方法院刑事判決　　　　　　100 年度訴字第1073號
公　訴　人　臺灣板橋地方法院檢察署檢察官
被　　　告　王偉仁
上列被告因違反毒品危害防制條例案件，經檢察官提起公訴（10
0 年度毒偵字第1351號），被告於準備程序進行中為有罪陳述，
經告知簡式審判程序之旨，並聽取當事人之意見後，經本院合議
庭裁定由受命法官獨任進行簡式審判程序，判決如下：
    主  文
王偉仁施用第一級毒品，累犯，處有期徒刑玖月。
    事  實
一、王偉仁前因犯以下施用毒品等罪，除經執行(一)、(二)所示之觀
    察勒戒、強制戒治外，下列(三)至(七)所示之罪之有期徒刑，均
    已判決確定，並經執行完畢（於本案構成累犯之前科）：
  (一)前於民國87年3 月間某日起至88年5 月19日止，因連續施用
    第二級毒品，經本院以88年度毒聲字第4689號裁定送觀察、
    勒戒後，認無繼續施用毒品之傾向，而於89年3 月13日執行
    完畢釋放，並經臺灣板橋地方法院檢察署檢察官以89年度毒
    偵緝字第331 號為不起訴處分確定（初犯）。
  (二)復因於90年12月14日至91年3 月15日採尿前96小時內某時犯
    連續施用第一級毒品罪、及於91年3 月15日為警採尿前五天
    內某時犯施第二集毒品罪，經本院以91年度毒聲字第2280號
    裁定令入戒治處所施以強制戒治，於91年8 月2 日入所執行
    ，於92年3 月4 日停止戒治出所；而其上開施用毒品犯行，
    另經本院以91年度訴字第2193號刑事判決分別判處有期徒刑
    八月、四月，並定應執行刑為有期徒刑十月，於91年12月30
    日確定，並於93年4 月11日執行完畢（二、三犯，初犯觀察
    勒戒執行完畢後，五年內再犯）。
  (三)又因於94年8 月29日犯共同搶奪罪，經本院以94年度訴字第
    2303號刑事判決判處有期徒刑一年，經其撤回上訴後，於95
    年1 月16日確定，並於95年8 月28日縮刑期滿執行完畢（於
    本案構成累犯之前科）。
  (四)再因於96年7 月7 日犯施用第一級毒品罪（同時施用第二級
    毒品），經本院以96年度訴字第3308號刑事判決判處有期徒
    刑十月，於97年1 月18日確定（四、五犯，初犯觀察勒戒後
    ，五年內已再犯，於該五年後再犯）。
  (五)更因於97年1 月26日犯施用第一級毒品罪，經本院以97年度
    訴字第1832號刑事判決判處有期徒刑八月，於98年1 月17日
    確定（六犯）。
  (六)另因於97年4 月12日犯加重竊盜罪，經本院以97年度易字第
    1922號刑事判決判處有期徒刑七月，於97年9 月19日確定。
  (七)復又因於97年4 月12日為警採尿時回溯96小時內某時，犯施
    用第一級毒品罪，經本院以97年度訴字第3791號刑事判決判
    處有期徒刑十一月，經臺灣高等法院及最高法院駁回上訴後
    ，於97年12月9 日確定（七犯）。
  (八)上開(三)至(七)所示之罪之刑，自97年4 月12日入監執行後，上
    上開(五)至(七)所示之罪，再經本院定其應執行刑為有期徒刑二
    年，與(四)所示之罪之刑接續執行，於99年4 月27日假釋出監
    ，於99年11月21日縮刑期滿，因假釋未經撤銷視為執行完畢
    （於本案構成累犯之前科）。
  (九)再因於99年10月26日及99年10月27日，分別犯施用第一級毒
    品罪及持有第一級毒品罪，經本院以100 年度訴字第39 號
    刑事判決分別判處有期徒刑九月、三月，經臺灣高等法院以
    該院100 年度上訴字第1091號駁回上訴後，於100 年4 月12
    日確定（八犯）。
二、王偉仁明知海洛因係經毒品危害防制條例列為第一級毒品，
    不得持以施用，竟仍基於施用第一級毒品海洛因之犯意，於
    100 年1 月27日上午8 、9 時許，在新北市三峽區姑娘廟附
    近，施用第一級毒品海洛因（九犯）。嗣經警持票於同日下
    午6 時30分許在其位在新北市○○區○○街17號3 樓住處查
    獲，而其於當日經警所採集之尿液檢體送驗，結果係呈鴉片
    類陽性反應，始查知上情。
三、案經新北市政府警察局海山分局移送臺灣板橋地方法院檢察
    署檢察官偵查起訴。
    理  由
一、本案被告王偉仁所犯係死刑、無期徒刑或最輕本刑為三年以
    上有期徒刑以外之罪，於本院準備程序進行中，被告先就被
    訴事實為有罪之陳述，經本院告知簡式審判程序之旨，並聽
    取公訴人、被告之意見後，由本院合議庭依刑事訴訟法第27
    3 條之1 第1 項規定，裁定由受命法官獨任進行簡式審判程
    序。
二、被告王偉仁就其於事實欄二所示時間，施用第一級毒品海洛
    因之事實，經被告於本院審理中坦承不諱，且被告於上開時
    間經警採集之尿液，經送台灣檢驗科技股份有限公司以酵素
    免疫分析法為初步檢驗，並以氣相層析質譜儀法為確認檢驗
    後，呈嗎啡類陽性反應，有台灣檢驗科技股份有限公司100
    年2 月24日濫用藥物檢驗報告一份（報告編號：UL/2011/00
    000000）、新北市政府警察局海山分局毒品案件尿液檢體編
    號及姓名對照表（檢體編號：B0000000號）以等在卷可查。
    查以：
  (一)按酵素免疫分析法屬免疫學分析原理，當其他藥物化學結構
    相近才可能引起偽陽氣相層析質譜儀法則係目前確認藥物篩
    檢結果時最常採用之確認方法，在良好的操作條件下，以氣
    相層析質譜儀作藥物及其代謝物之定性及定量分析，幾乎不
    會有偽陽性反應產生，前經行政院衛生署管制藥品管理局92
    年6 月20日管檢字第0920004713號函函述甚明，是本案卷內
    之濫用藥物檢驗報告結果，應屬精確而堪採信。
  (二)次查，海洛因係嗎啡經化學合成之半人工合成品，其藥（毒
    ）性高於嗎啡，經吸食或注射進入人體，藉由人體代謝系統
    之新陳代謝，分解成藥（毒）性較低之嗎啡、以及含有少量
    6- 乙 醯可待因、可待因等雜質，而由尿液排出人體，故可
    於尿液中檢驗出嗎啡、可待因等成分等情，此有憲兵司令部
    79年6 月1 日 (79) 鑑驗字第0273號函、80年6 月17日(80)
    鑑驗字第2815號函、法務部調查局80年3 月28日(80) 發技
    1 字第1898號函、行政院衛生署管制藥品管理局以91年12月
    27日管檢字第121513號函可參。又服用海洛因後，尿液可檢
    出嗎啡最長時間，與服用劑量、服用頻率、服用方式、飲用
    水量多寡、個人體質及代謝情況等因素有關，依個案而異。
    依英國藥協會所編纂之Clarke's Isolation and Identifi-
    cation of Drugs 第二版記述，海洛因服用後於24小時內，
    經由尿液排出量可能達施用劑量之百分之八十，經Michael
    L.Smith 等人針對不同受試者，以注射方式給予一次劑量3m
    g 至12mg量之海洛因進行試驗，結果顯示隨注射劑量增加，
    可檢出嗎啡陽性反應（濃度遠高於或等於300ng/mL）之時間
    亦有延長之趨勢，而不同受試者可檢出嗎啡陽性反應之時間
    各異，平均為一至二天，惟部分注射12mg海洛因者，至71小
    時仍可檢出微量之嗎啡成分，故服用高劑量海洛因者，其尿
    液在72小時至96小時內，仍有檢出嗎啡成分之可能性（參見
    行政院衛生署管制藥品管理局94年6 月出版「濫用藥物檢驗
    相關解釋彙編」第151 、152 頁）。依上開事證，被告有確
    於上開經警採尿往前回溯一至四天內某時，施用第一級毒品
    海洛因之犯行，應堪認定。
  (三)按毒品危害防制條例於92年7 月9 日修正公布，自93年1 月
    9 日施行，其中第20條、第23條將施用毒品之刑事處遇程序
    ，區分為「初犯」及「五年內再犯」、「五年後再犯」。依
    其立法理由之說明：「初犯」，經觀察、勒戒或強制戒治後
    ，應為不起訴處分或不付審理之裁定；經觀察、勒戒或強制
    戒治執行完畢釋放後，「五年內再犯」者，因其再犯率甚高
    ，原實施之觀察、勒戒及強制戒治既已無法收其實效，爰依
    法追訴或裁定交付審理。至於經觀察、勒戒或強制戒治執行
    完畢釋放後，「五年後再犯」者，前所實施之觀察、勒戒或
    強制戒治已足以遮斷其施用毒品之毒癮，為期自新及協助其
    斷除毒癮，仍適用「初犯」規定，先經觀察、勒戒或強制戒
    治之程序。從而依修正後之規定，僅限於「初犯」及「五年
    後再犯」二種情形，始應先經觀察、勒戒或強制戒治程序。
    倘被告於五年內已再犯，經依法追訴處罰，縱其第三次（或
    第三次以上）再度施用毒品之時間，在初犯經觀察、勒戒或
    強制戒治執行完畢釋放五年以後，已不合於「五年後再犯」
    之規定，且因已於「五年內再犯」，顯見其再犯率甚高，原
    實施觀察、勒戒或強制戒治，已無法收其實效，即應依該條
    例第10條處罰（最高法院95年度第7 次刑事庭會議決議要旨
    參照）。查以，被告於事實欄一、(一)經觀察勒戒執行完畢後
    ，於執行完畢五年內，分別犯同欄(二)所示之施用毒品罪等情
    ，有上開各該判決及臺灣高等法院被告前案紀錄表各一份在
    卷可稽，被告於初犯經觀察勒戒執行完畢釋放五年以內，即
    為再犯，依上開說明，該二犯至本案九犯，皆非毒品危害防
    制條例第23條第2 項規定之「五年後再犯」類型，應依法訴
    追處罰。
  (四)綜上所述，本案事證明確，被告犯行洵堪認定，應予依法論
    科。
三、按海洛因係屬毒品危害防制條例第2 條第2 項第1 款規定之
    第一級毒品，被告於上開時地，施用海洛因之行為，核其所
    為，係犯毒品危害防制條例第10條第1 項之施用第一級毒品
    罪。又被告為施用上開毒品而持有該毒品之低度行為，均應
    為施用之高度行為所吸收，不另論罪。被告有如事實欄一所
    示之犯罪科刑暨執行紀錄，有臺灣高等法院被告前案紀錄表
    在卷可稽，其於有期徒刑之執行完畢後，五年以內故意再犯
    有期徒刑以上之本罪，為累犯，應依刑法第47條第1 項規定
    加重其刑。爰審酌被告前已因施用毒品犯行，經執行觀察、
    勒戒及強制戒治並經入監執行，本應知所惕勵，竟仍再為本
    案施用毒品之犯行，顯見其意志不堅，缺乏戒毒意志，除戕
    害自己身心健康外，並易導致社會危險，斟酌其智識程度、
    犯罪動機、目的、犯後態度、各次施用毒品犯行所處刑度及
    公訴人請求量處之刑度（有期徒刑九月），茲量處如主文所
    示之刑，以示懲儆。
四、起訴書雖請求將被告於遭搜索時在其住處門前樓梯間之變電
    箱內查獲之注射針筒一支、分裝杓二支沒收，惟查，該等扣
    案物雖屬被告所有，惟並非被告本次施用毒品所用之物，業
    據被告陳述明確，且非屬違禁物，爰不予宣告沒收，附此敘
    明。
據上論斷，應依刑事訴訟法第273 條之1 第1 項、第299 條第1
項前段，毒品危害防制條例第10條第1 項，刑法第11條前段、第
47條第1 項，判決如主文。
本案經檢察官林慈雁到庭執行職務。
中    華    民    國    100     年    6     月   24   日
                    刑事第四庭  法  官  陳世旻
上列正本證明與原本無異。
如不服本判決，應於判決送達後10日內敘明上訴理由，向本院提
出上訴狀 (應附繕本) ，上訴於臺灣高等法院。其未敘述上訴理
由者，應於上訴期間屆滿後20日內向本院補提理由書「切勿逕送
上級法院」。
                                書記官  梁福建
中    華    民    國   100    年    6     月    24    日
附錄：本案論罪科刑法條
毒品危害防制條例 (民國98年05月20日修正)
第10條
施用第一級毒品者，處六月以上五年以下有期徒刑。
施用第二級毒品者，處三年以下有期徒刑。